臺灣高等法院交通事件裁定　　　　　　 94年度交抗字第369號
抗　告　人
即受處分人　甲○○
上列抗告人因違反道路交通管理處罰條例案件，不服臺灣士林地
方法院，中華民國94年4月15日所為裁定（94年度交聲字第144號
），提起抗告，本院裁定如下：
    主  文
抗告駁回。
    理  由
一、原處分意旨略以：抗告人即受處分人甲○○於民國九十三年
    十二月二十二日晚間十八時四十分許，駕駛車號五七二－Ｃ
    Ｒ號營小客車，在臺北市○○路與天母西路口，經警攔停舉
    發「車頂燈未依歸定裝置」違規，遂填掣第ACV595559 號違
    規通知單舉發之，依違反道路交通管理處罰條例第十六條第
    一項第四款規定，處罰鍰九百元。
二、原裁定意旨略以：受處分人甲○○固不否認上開營業小客車
    之車頂燈底座係直接用強力膠固定在車頂上，而車頂燈罩係
    用長尾夾夾在車頂燈的底座之事實，惟否認有何違反道路交
    通管理處罰條例行為，辯以：員警取締異議人燈罩是用夾子
    夾住，然異議人並沒有用車燈鐵架，係將車頂燈的底座直接
    用強力膠固定在車頂上，車頂燈罩係用長尾夾夾在車頂燈的
    底座，而臺北市監理處驗車股林股長認定異議人車輛所裝置
    之出租燈並無不法，但交通大隊第五組認定沒有出租燈架和
    夾子固定為不法，因見解不一有爭議云云。惟查：計程車裝
    置車頂燈或車頂燈架，採以強力黏著劑方式固定者，已符道
    路交通安全規則附件七「車輛燈光與標誌檢驗規定」第十條
    第三項之立法精神，不宜依違反道路交通管理處罰條例第十
    六條第一項第四款處罰，此經卷附之臺北市監理處九十四年
    一月十一日號北市監一字第09460060500 號函、交通部八十
    八年九月四日交路88字第007950號函述甚明，是本案受處分
    人將車頂燈底座直接用強力膠固定於車頂上，依上開函所示
    ，應不違反道路交通管理處罰條例第十六條第一項第四款之
    規定，合先敘明。惟受處分人另將車頂燈罩用長尾夾夾在車
    頂燈底座，而燈罩可輕易抽換之事實，既為受處分人所未爭
    執，則此核與上開「車輛燈光與標誌檢驗規定」第十條第三
    項：安裝位置應以螺絲（不限鑽洞式）、金屬拉帶或車頂燈
    架固定於車頂前半部適當位置，不得以磁鐵吸住方式安裝，
    在於不易由司機任意移動變更車頂燈之規定目的，已有未合
    ，且業據證人即現場舉發員警王捷到庭結證陳稱：根據道
    路交通安全規則第三十九條第七款附件七規定，燈罩不能自
    由抽換，且去年底參加講習時，其中有提到同樣之規定，雖
    然受處分人的底座有固定，但燈罩可以自由抽換，這樣就違
    反規定；如果營業小客車要變為自用小客車，要到監理站辦
    理變更，因為營業小客車只能固定一個車行，只要車頂燈罩
    有辦法自由抽換就不行等語明確（見原審卷第十八頁），而
    證人王捷與異議人素不相識，並無仇怨，復到庭具結為以
    上之證述，殊無設詞誣陷異議人之理，所言證詞應可採信，
    復有卷附三張照片可考，是受處分人之車頂燈底座雖係以強
    力黏著劑固定，然車頂燈燈罩僅以夾子夾住，可輕易抽換、
    取下，核與上開營業小客車車頂燈應當確實固定、固著於車
    頂上之規定，仍有不符，本件事證明確，異議人之違規行為
    堪以認定等語。
三、抗告意旨略以：依計程車出租燈裝置方式，本車五九二－Ｃ
    Ｒ計程車出租燈的燈罩和燈座的部分，因設計、用途不同及
    方便性，固定方式可以用夾子固定，方便洗車，停車（一五
    五公分限制高度），而交通大隊第五組組員蕭昂旻認為用夾
    子固定為違反道路交通安全規則附件七第十條之裝置規定而
    加以取締是其任意加諸之限制，經本人異議，原審法官亦未
    詳查受處分人之出租燈如何固定，是為了公正，請法院能審
    酌出租燈設計之裝置合法性云云。
四、按營業小客車未依規定裝置車頂燈者，處汽車所有人新臺幣
    （下同）九百元以上、一千百元以下罰鍰，道路交通管理處
    罰條例第十六條第一項第四款定有明文。又依道路交通安全
    規則第三十九條第七款之規定，汽車申請牌照檢驗之項目及
    標準，其各種燈光應符合附件七之規定。而營業小客車之車
    頂燈須符合：一、盞數為一盞；二、燈光不得紅色；三、安
    裝位置應以螺絲（不限鑽洞式）、金屬拉帶或車頂燈架固定
    於車頂前半部適當位置，不得以磁鐵吸住方式安裝；四、燈
    光開關應與計費錶聯動，道路交通安全規則附件七「車輛燈
    光與標誌檢驗規定」第十條亦有明文規定。就上開「車輛燈
    光與標誌檢驗規定」第十條第三項規定：營業小客車車頂燈
    安裝位置應以螺絲（不限鑽洞式）、金屬拉帶或車頂燈架固
    定於車頂前半部適當位置，不得以磁鐵吸住方式安裝，其立
    法意旨係在使營業小客車車頂燈不得任由司機隨意移動變更
    ，而能讓一般人由燈罩所標示之字體辨識其為營小客車（即
    計程車）及所屬車行。受處分人雖辯稱：因設計及用途不同
    及基於方便性，固定方式可以用夾子固定，方便洗車，停車
    （一五五公分限制高度）云云。惟查，前揭道路交通安全規
    則附件七第十條之立法意旨，業見前述，受處分人未確實以
    法定之三種方式或相類之方式將燈罩固定定著於燈罩底座，
    而僅以長尾夾夾住之方式為之，使其可隨時移動燈罩，即屬
    與前揭立法目的有違，又受處分人基於自己一時方便，任意
    以夾子固定，要屬曲解法律，實不足取。另洗車、停車有一
    五五公分高度限制，從社會生活經驗觀察，要屬少數之情況
    ，是受處分人所辯，核無理由。
五、綜上，受處分人確有前述交通違規事實至為明確，原處分機
    關依據道路交通管理處罰條例第十六條第一項第四款規定，
    裁處受處分人罰鍰九百元，核無不當，原審法院駁回受處分
    人之聲明異議，於法亦無不合，受處分人抗告意旨仍執陳詞
    ，徒憑己意，曲解法律，無足可採，其抗告核無理由，應予
    駁回。
六、據上論結，應依道路交通管理處罰條例第八十九條，道路交
    通案件處理辦法第二十六條，刑事訴訟法第四百十二條，裁
    定如主文。
中　　華　　民　　國　　94　　年　　5　　月　　 31　　日
                  交通法庭審判長法　官  李文成
　　　　　　　　　　　　　　　　法  官  周盈文
　　　　　　　　　　　　　　　　法  官  王復生
以上正本證明與原本無異。
不得再抗告。
                                書記官  王宜玲
中　　華　　民　　國　　94　　年　　6 　　月　　1 　　日
